臺灣臺北地方法院民事裁定
111年度消債更字第25號
聲  請  人  
即  債務人  林鎂伶（原名：林敬婉）  

代  理  人  連睿鈞律師（法扶律師）
相  對  人  
即  債權人  國泰世華商業銀行股份有限公司

法定代理人  郭明鑑  
代  理  人  游豐維  
相  對  人  
即  債權人  永豐商業銀行股份有限公司

法定代理人  陳嘉賢  

相  對  人  
即  債權人  凱基商業銀行股份有限公司


法定代理人  魏寶生  


上列當事人間消費者債務清理之更生事件，本院裁定如下：
    主  文
聲請人林鎂伶（原名：林敬婉）自中華民國一一一年二月二十三
日下午四時起開始更生程序。
命司法事務官進行本件更生程序。
　　理　由
一、按債務人不能清償債務或有不能清償之虞者，得依本條例所
    定更生或清算程序，清理其債務；債務人無擔保或無優先權
    之本金及利息債務總額未逾新臺幣（下同）1,200萬元者，
    於法院裁定開始清算程序或宣告破產前，得向法院聲請更生
    ；債務人對於金融機構負債務者，在聲請更生或清算前，應
    向最大債權金融機構請求協商債務清償方案，或向其住、居
    所地之法院或鄉、鎮、市、區調解委員會聲請債務清理之調
    解，消債條例第3條、第42條第1項、第151條第1項分別定有
    明文。此係採前置協商主義，是債務人於協商程序中，自應
    本於個人實際財產及收支狀況，依最大誠信原則，商討解決
    方案。如終究不能成立協商，於聲請更生或清算時，法院審
    酌上開條文所謂「不能清償或有不能清償之虞」，允宜綜衡
    債務人全部收支、信用及財產狀況，評估是否因負擔債務，
    而不能維持人性尊嚴之最基本生活條件，所陳報之各項支出
    ，是否確屬必要性之支出，如曾有協商方案，其條件是否已
    無法兼顧個人生活之基本需求等情，為其判斷之準據。又法
    院開始更生程序之裁定，應載明其年、月、日、時，並即時
    發生效力。法院開始更生或清算程序後，得命司法事務官進
    行更生或清算程序，必要時得選任律師、會計師或其他適當
    之自然人或法人1人為監督人或管理人，復為同條例第45條
    第1項、第16條第1項所明定。　　
二、本件聲請意旨略以：伊目前積欠債權人共計61萬4,951元，
    因無資力得以清償債務，前曾聲請消債條例前置調解，惟前
    置調解不成立，爰依法聲請更生等語。　
三、經查：
㈠、聲請人曾於民國95年6月與最大債權銀行即中國信託商業銀行
    股份有限公司達成債務協商，約定自95年6月起，分80期、
    利率0％、每月10日總償還18,874元之還款方案，繳款至96年
    1月，嗣於97年3月判定毀諾；再於100年4月與債權人國泰世
    華商業銀行股份有限公司（下稱國泰銀行）成立個別協商一
    致性方案，亦於101年11月遭判定毀諾等情，有國泰銀行陳
    報狀、協議書、無擔保債務還款計畫、繳款明細、個別協商
    一致性方案協議書暨繳款明細、銀行公會協商暨至ID歸戶查
    詢等件附卷可稽（見本院卷第63至77頁）。而聲請人與國泰
    銀行成立之個別協商與消債條例第151條規定應向最大債權
    金融機構請求協商債務清償方案有所不同，是就此部分，尚
    無庸探究聲請人是否具不可歸責於己之事由以審酌其得否聲
    請更生或清算。又聲請人前曾說明：95年間之協商金額約為
    1萬5千元，當時伊月收入僅2至3萬元，若繳付協商金額後，
    生活將難以為繼致無力負擔因而毀諾等語，而依卷證所呈，
    聲請人於96年協商毀諾之際，若以其所陳報月平均收入之25
    ,000元，扣去每月必要生活費用（依衛生福利部公布之96年
    度臺北市每人每月最低生活費14,377元），僅餘10,623元（
    計算式：25,000元－14,377元＝10,623元），確實難以支付每
    月18,874元之還款方案，堪認聲請人履行前開還款方案顯有
    困難，且有不可歸責之事由。聲請人嗣再於110年6月21日，
    以其有不能清償債務之情事，具狀向本院聲請調解，經本院
    以110年度北司消債調字第306號聲請調解事件受理在案，復
    經本院司法事務官於同年9月15日召開調解程序，惟因相對
    人未到庭，致調解不成立，聲請人乃當場聲請進入更生程序
    等情，有調解程序筆錄、調解不成立證明書在卷可參（見11
    0年度北司消債調字第306號卷〈下稱調解卷〉第46至47-1頁）
    。則本院自應綜合聲請人目前全部收支及財產狀況，評估其
    是否已達不能維持符合人性尊嚴之最低生活條件，而有消債
    條例第3條所定：「不能清償債務或有不能清償之虞」之情
    形。
㈡、聲請人平均每月收入及財產狀況：　　
　⒈聲請人主張現任職於麥味登早餐店及G12地中海餐酒館，每月
    薪資約為2萬元，且無領取任何補助或津貼，又因欠債關係
    僅能從事各種排班、領現工作，如經裁定更生後應可找到正
    職工作，並願以每月2萬4,000元提列更生方案之收入以履行
    更生方案等語，此有聲請人提出之107年度至109年度綜合所
    得稅各類所得資料清單、收入切結書、勞工保險被保險人投
    保資料表、保險對象投保歷史列印、110年11月18日消債陳
    報狀等件為證（見調解卷第17至19頁、第22至25頁、本院卷
    第81頁、第115頁），復有勞動部勞工保險局110年10月27日
    函、新北市政府社會局110年10月27日函、新北市政府都市
    發展局110年10月29日函等件在卷可稽（見本院卷第57至61
    頁），聲請人上開主張堪信為真。準上，本件應以聲請人每
    月收入24,000元，作為計算聲請人償債能力之依據。至於聲
    請人受前配偶蔡裕隆資助之部分，因未具有持續性，爰不列
    入其固定收入範圍。
　⒉另聲請人主張其名下除郵局存款外，無其他財產乙節，此有
    聲請人提出之全國財產稅總歸戶財產查詢清單、郵局存摺、
    集保戶往來參加人明細資料表（含帳號）、保管帳戶客戶餘
    額表、客戶存卷異動明細表、投資人於各專戶無資料明細表
    、投資人於清算交割銀行未開戶明細表、中華民國人壽保險
    商業同業公會保險業通報作業資訊系統資料查詢結果回覆書
    影本等件為佐（見調解卷第16頁、第20至21頁，本院卷第11
    7至126頁、第131至139頁），並有本院查詢高額壽險資訊連
    結作業在卷可稽（見本院卷第55頁），堪信屬實。　　
㈢、聲請人支出狀況：
　　按債務人必要生活費用，以最近一年衛生福利部或直轄市政
    府所公告當地區每人每月最低生活費1.2倍定之；債務人聲
    請更生或清算時所提財產及收入狀況說明書，其表明每月必
    要支出之數額，與本條例第64條之2第1項、第2項規定之認
    定標準相符者，毋庸記載原因、種類及提出證明文件，消債
    條例第64條之2第1項，消費者債務清理條例施行細則第21條
    之1第3項定有明文。本件聲請人具狀主張其每月必要生活費
    用應以臺北市最低生活費之1.2倍計算，揆諸上開說明，並
    觀之聲請人現居於臺北市萬華區，有卷附房屋租賃契約書可
    憑（見本院卷第95至101頁），且參照衛生福利部公告111年
    度臺北市每人每月最低生活費用為18,682元，其1.2倍即22,
    418元（計算式：18,682元×1.2＝22,418元），爰以此數額作
    為聲請人每月必要生活費用之基準。　
㈣、準上所述，本件聲請人每月收入24,000元，扣除其每月必要
    生活費用22,418元後，剩餘1,582元（計算式：24,000元－22
    ,418元＝1,582元），而依前置調解債權明細表所載（見調解
    卷第43頁），聲請人現積欠之債務總額應為206萬3,140元，
    尚須約108年始得清償完畢（計算式：206萬3,140元÷1,582
    元÷12月≒108年），其收入及財產與債務差距過大，顯無法
    清償債務，堪認聲請人之經濟狀況已有不能清償債務之虞，
    而有藉助更生制度調整其與債權人間之權利義務關係而重建
    其經濟生活之必要，自應許聲請人得藉由更生程序清理債務
    。　　
四、綜上所述，聲請人係一般消費者，其已達不能清償債務之程
    度，其中無擔保或無優先權之債務未逾1,200萬元，且未經
    法院裁定開始清算程序或宣告破產，又查無消債條例第6條
    第3項、第8條或第46條各款所定駁回更生聲請之事由存在，
    則聲請人聲請更生，係屬有據。裁定如主文，並命司法事務
    官進行本件更生程序。
五、依消債條例第11條第1項、第16條第1項、第45條，裁定如主
    文。　　　　　　　　
中　　華　　民　　國　　111 　年　　2 　　月　　23　　日
                  民事第二庭    法　官　蔡英雌
以上正本係照原本作成。
本裁定不得抗告。
本裁定已於民國111年2月23日下午4時公告。                 
中　　華　　民　　國　　111 　年　　2 　　月　　23　　日
                                書記官   霍薇帆